臺灣臺中地方法院刑事判決　　　　　　　　　　　　九十三年度易緝字第三八一號
　　公　訴　人　臺灣臺中地方法院檢察署檢察官
　　被　　　告　乙○○
右列被告因侵占案件，經檢察官提起公訴（八十九年度偵字第一一七一八號），被告
於準備程序中就被訴事實為有罪之陳述，經告知簡式審判程序之旨，並聽取公訴人、
被告之意見後，由本院合議庭裁定由受命法官獨任進行簡式審判程序，判決如左：
    主  文
乙○○意圖為自己不法之所有，而侵占自己持有他人之物，累犯，處有期徒刑肆月，
如易科罰金，以佰元折算壹日。
    事  實
一、乙○○前曾有竊盜及詐欺前科，又於民國八十四年十月二十四日，因詐欺案件，
    經臺灣高雄地方法院判處有期徒刑六月確定，經送監執行於八十五年二月二十二
    日執行完畢出監（指揮書執畢日期為八十五年二月二十一日），猶不知警惕，其
    自八十九年二月一日起，以每月新臺幣（下同）二萬八千元之代價受僱於臺中火
    車站行李外包商陳建鋕，擔任裝卸拖運行李、機車之工作。適臺中火車站行李房
    員工甲○○於八十九年四月十日上午八時許，在北上一六二次列車上向列車長簽
    收成功、烏日二火車站之票款共計三萬七千九百六十二元，在該列車駛達臺中火
    車站後下車，甲○○依規定本應親自將上開所收票款交予值班之副站長收執，惟
    甲○○因正與月台上不知情之某清潔工聊天，為圖一時之方便乃於同日上午八時
    四分，在臺中市○○路一七二號臺中火車站第二月台上將內裝有前開票款之紙袋
    交付與乙○○，並託其代送至行李房以便繳回出納登帳。詎乙○○僅因一時缺錢
    花用，復見甲○○疏未注意認有機可乘，竟突萌為自己不法所有之意圖，不僅未
    依約將票款三萬七千九百六十二元送至行李房，反以變易持有為所有之意思，將
    前揭紙袋內之票款三萬七千九百六十二元全部侵占據為己有，隨即並將紙袋棄於
    月台託運機車之行李架上棄職逃逸。
二、案經內政部警政署鐵路警察局第二警務段報請臺灣臺中地方法院檢察署檢察官偵
    查起訴。
    理  由
一、右揭事實，業據被告乙○○於本院審理時坦承不諱，核與證人陳建鋕、甲○○於
    警訊中及本院訊問時到庭所結證之情節相符，足認被告之自白與事實相符，堪予
    採信。又經質之被告復供稱：伊係因缺錢花用臨時起意的，才未將票款返還予甲
    ○○等語（詳見本院九十三年七月八日簡式審判筆錄），足認被告有為自己不法
    所有之侵占故意至為灼然。又經詢之證人陳建鋕則結證稱：伊所僱用的乙○○業
    務範圍只有裝卸行李，沒有其他的，伊是外包商，沒有領鐵路局合作社股票等語
    ；另證人甲○○亦結證稱：伊請乙○○轉交票款並不是乙○○的業務等詞，是本
    件被告對於所代轉之火車票款自非屬其業務上所持有之物，而被告亦非屬依據法
    令事公務之人員及受公務機關委託承辦公務之人甚明。本件事證明確，被告犯行
    洵堪認定。
二、核被告所為，係犯刑法第三百三十五條第一項之普通侵占罪。查被告前曾於八十
    四年十月二十四日，因詐欺案件，經臺灣高雄地方法院判處有期徒刑六月確定，
    經送監執行於八十五年二月二十二日執行完畢出監（指揮書執畢日期為八十五年
    二月二十一日），有臺灣臺中地方法院檢察署刑案資料查註紀錄表及臺灣高等法
    院被告全國前案紀錄表各一份在卷可憑，其於五年以內再犯本件有期徒刑以上之
    罪，為累犯，應依刑法第四十七條之規定加重其刑。爰審酌被告之平日素行、犯
    罪之動機、目的僅為圖一己之私利、其犯罪之手段、所生危害非巨及犯罪後坦承
    犯行態度尚屬良好惟仍未與被害人達成和解等一切情狀，量處如主文所示之刑，
    並諭知易科罰金之折算標準（按本件被告行為後，刑法第四十一條業於九十年一
    月十日修正公布，同年月十二日生效，修正後刑法第四十一條第一項前段規定「
    犯最重本刑為五年以下有期徒刑以下之刑之罪，而受六個月以下有期徒刑或拘役
    之宣告，因身體、教育、職業或家庭之關係或其他正當事由，執行顯有困難者，
    得以一元以上三元以下折算一日，易科罰金。」，與修正前刑法第四十一條規定
    「犯最重本刑為三年以下有期徒刑以下之刑之罪，而受六月以下有期徒刑或拘役
    之宣告，因身體、教育、職業或家庭之關係，執行顯有困難者，得以一元以上三
    元以下折算一日，易科罰金。」不同。比較新舊法結果，以新法較有利於行為人
    ，故依刑法第二條第一項前段規定，本件自應適用裁判時之法律即修正後刑法第
    四十一條第一項前段之規定，被告乙○○即得諭知易科罰金之折算標準，併此敘
    明），以示懲儆。
據上論斷，應依刑事訴訟法第二百七十三條之一第一項、第二百九十九條第一項前段
，刑法第二條第一項前段、第三百三十五條第一項、第四十七條、第四十一條第一項
前段，罰金罰鍰提高標準條例第一條前段、第二條，判決如主文。
本案經檢察官丙○○到庭執行職務。
中      華      民      國      九十三      年    七    月      十九    日
                                臺灣臺中地方法院刑事第十三庭
        法  官  許  旭  聖
右正本證明與原本無異。
如不服本判決，應於判決送達後十日內向本院提出上訴狀（須附繕本），上訴於
臺灣高等法院臺中分院。
                                    書記官
中      華      民      國      九十三      年    七    月      十九    日
附錄本案論罪科刑法條：
刑法第三百三十五條第一項：
意圖為自己或第三人不法之所有，而侵占自己持有他人之物者，處五年以下有期徒刑
、拘役或科或併科一千元以下罰金。
